臺灣臺北地方法院刑事判決
111年度審訴字第2509號
公  訴  人  臺灣臺北地方檢察署檢察官
被      告  林聖貿



上列被告因詐欺等案件，經檢察官提起公訴（111年度偵字第839
5號），被告於本院準備程序中就被訴事實均為有罪之陳述，經
本院告知簡式審判程序意旨，並聽取公訴人及被告之意見後，本
院合議庭裁定由受命法官獨任進行簡式審判程序，並判決如下：
    主      文
林聖貿犯如本院附表「罪名及宣告刑」欄所示之罪，各處如本院
附表「罪名及宣告刑」欄所示之刑。
未扣案犯罪所得新臺幣伍仟肆佰玖拾捌元沒收，於全部或一部不
能沒收或不宜執行沒收時，追徵其價額。
    事實及理由
一、本件犯罪事實及證據，除犯罪事實欄一第1行「自民國109年
    9月初某日起」更正為「自民國109年5月間起」；證據並所
    犯法條欄一、證據清單及待證事實之證據名稱編號3「交易
    明細明細」更正為「交易明細」；附表一匯款金額欄編號1
    「20萬元」更正為「19萬9,985元」、告訴人匯款時間欄編
    號2「109年11月26日16時25分許」更正為「109年11月26日0
    時26分許」、附表二提領金額欄編號1「4筆2萬元、1筆1萬9
    千元」更正為「4筆2萬元、1筆1萬9千9百元」；另證據部分
    補充「被告林聖貿於本院準備程序及審理時之自白（見本院
    卷第121、129頁）」外，餘均引用起訴書之記載（如附件）
    。  
二、論罪科刑：
  ㈠核被告就所為，均係犯洗錢防制法第14條第1項之一般洗錢罪
    、刑法第339條之4第1項第2款之三人以上共同詐欺取財罪。
  ㈡被告與其所屬之詐欺集團成員，均知悉內部分工所從事行為
    係整體詐欺取財行為分擔之一環，各成員縱未親自參與詐騙
    各告訴人及被害人，甚或未全盤知悉其他集團成員詐騙各告
    訴人之實際情形，然既於犯意聯絡範圍內相互利用集團成員
    行為，達犯罪目的，應認被告就前揭犯行，與「麥拉倫」、
    「法拉驢」、陳威余等人及所屬詐欺集團之其餘不詳成員間
    有犯意聯絡及行為分擔，為共同正犯。
　㈢被告多次提領各告訴人所匯入款項之行為，係於密切接近之
    時地實施，侵害同一告訴人之財產法益，各行為之獨立性極
    為薄弱，依一般社會健全觀念，在時間差距上，難以強行分
    開，應視為數個舉動之接續實行，各論以接續犯。　
  ㈣被告前開所犯2罪名，係在同一犯罪決意及預定計畫下所為，
    因果歷程並未中斷，應僅認係一個犯罪行為。是被告係
    以一行為觸犯數罪名，為想像競合犯，依刑法第55條之規定
    ，各從一重論以刑法第339條之4第1項第2款之三人以上共同
    詐欺取財罪。
　㈤被告上開所犯3人以上共同詐欺取財罪之3罪間，係侵害不同
    告訴人之財產法益，犯意各別，行為互殊，應分論併罰。
  ㈥「犯（洗錢防制法）前2條之罪，在偵查或審判中自白者，減
    輕其刑」，洗錢防制法第16條第2項定有明文。然按想像競
    合犯之處斷刑，本質上係「刑之合併」，其所謂從一重處斷
    ，乃將想像競合犯組成之評價上數罪，合併為科刑一罪，其
    所對應之刑罰，亦合併其評價上數罪之數法定刑，而為一個
    處斷刑。易言之，想像競合犯侵害數法益者皆成立犯罪，論
    罪時必須輕、重罪併舉論述，同時宣告所犯各罪名，包括各
    罪有無加重、減免其刑之情形，亦應說明論列，量刑時併衡
    酌輕罪部分量刑事由，評價始為充足，然後依刑法第55條前
    段規定「從一重處斷」，非謂對於其餘各罪可置而不論。因
    此，法院決定處斷刑時，雖以其中最重罪名之法定刑，做為
    裁量之準據，惟於裁量其輕重時，仍應將輕罪合併評價在內
    （最高法院108年度台上字第4405號判決、108年度台上大字
    第3563號裁定意旨參照）。查被告就其所為之本件犯行，於
    本院準備程序及審理時均供述詳實、坦承犯行，應認被告對
    洗錢行為之構成要件事實有所自白，原應就其所犯一般洗錢
    罪，依上開規定減輕其刑；惟被告所犯一般洗錢罪屬想像競
    合犯其中之輕罪，亦即被告就本案犯行係從一重之三人以上
    共同詐欺取財罪，就被告此部分想像競合輕罪得減刑部分，
    依上開說明，僅由本院於後述依刑法第57條量刑時一併衡酌
    該部分減輕其刑事由，附此說明。
　㈦爰審酌被告加入詐欺集團擔任提領贓款之車手，不僅侵害各
    告訴人之財產法益，且影響社會治安，實屬不該；惟念被告
    犯後坦承犯行，已見悔意，且與到庭之告訴人鍾慧玲、黃沛
    芸均達成調解，有調解筆錄1份（見本院卷第135頁）在卷可
    查，堪認被告犯後態度尚可。兼衡被告於詐欺集團中並非擔
    任主導角色，暨其犯罪動機、手段、於本院審理時自陳之智
    識程度及家庭生活狀況（見本院卷第129至130頁）、洗錢犯
    行部分符合洗錢防制法第16條第2項減刑要件、素行等一切
    情狀，就被告於本案所犯分別量處如本院附表「罪名及宣告
    刑」欄所示之刑。另關於數罪併罰之案件，如能俟被告所犯
    數罪全部確定後，於執行時，始由該案犯罪事實最後判決之
    法院所對應之檢察署檢察官，聲請該法院裁定之，無庸於每
    一個案判決時定其應執行刑，則依此所為之定刑，不但能保
    障被告（受刑人）之聽審權，符合正當法律程序，更可提升
    刑罰之可預測性，減少不必要之重複裁判，避免違反一事不
    再理原則情事之發生（最高法院110年度台抗大字第489號刑
    事大法庭裁定意旨參照）。是被告所犯數罪，雖合於定應執
    行刑之規定，但據臺灣高等法院被告前案紀錄表所載，可見
    前開被告因參與該詐欺集團尚有其他案件於法院審理中，依
    上說明，爰不予併定其應執行刑，嗣就其所犯數罪全部確定
    後，再由最後判決法院所對應之檢察署檢察官聲請裁定其應
    執行刑，以保障被告之權益及符合正當法律程序要求。
三、沒收：
　㈠被告於本院準備程序時供稱：我的報酬是提領金額的1%等語
    （見本院卷第121頁），則依此計算被告之犯罪所得應為新
    臺幣（下同）5,498元（54萬9,800×1%＝5,498元），未據扣
    案亦未賠償各告訴人分文，自應依刑法第38條之1第1項前段
    、第3項規定宣告沒收，並於全部或一部不能沒收或不宜執
    行沒收時，追徵其價額。
　㈡扣案手機1支，據被告於本院準備程序時供稱非其所有等語（
    見本院卷第121頁），爰不予宣告沒收。　
據上論斷，應依刑事訴訟法第273條之1第1項、第299條第1項前
段、第310條之2、第454條第2項，洗錢防制法第14條第1項，刑
法第11條前段、第28條、第339條之4第1項第2款、第55條、第38
條之1第1項前段、第3項，刑法施行法第1條之1第1項，判決如主
文。
本案經檢察官郭千瑄提起公訴，檢察官吳春麗到庭執行職務。　
中　　華　　民　　國　　111 　年　　12　　月　　7　　日
　　　　　　　　　刑事第二十一庭法　官　倪霈棻
上正本證明與原本無異。 
如不服本判決應於收受送達後20日內向本院提出上訴書狀，並應
敘述具體理由；其未敘述上訴理由者，應於上訴期間屆滿後20日
內向本院補提理由書（均須按他造當事人之人數附繕本）「切勿
逕送上級法院」。告訴人或被害人如對於本判決不服者，應具備
理由請求檢察官上訴，其上訴期間之計算係以檢察官收受判決正
本之日期為準。 因疫情而遲誤不變期間，得向法院聲請回復原
狀。
　　　　　　　　　　　　　　　　書記官　蔡旻璋
中　　華　　民　　國　　111 　年　　12　　月　　7 　　日
附錄本案所犯法條全文：
中華民國刑法第339條之4
犯第339條詐欺罪而有下列情形之一者，處1年以上7年以下有期
徒刑，得併科1百萬元以下罰金：
一、冒用政府機關或公務員名義犯之。
二、三人以上共同犯之。
三、以廣播電視、電子通訊、網際網路或其他媒體等傳播工具，
    對公眾散布而犯之。
前項之未遂犯罰之。　　
洗錢防制法第14條
有第二條各款所列洗錢行為者，處7年以下有期徒刑，併科新臺
幣5百萬元以下罰金。
前項之未遂犯罰之。
前二項情形，不得科以超過其特定犯罪所定最重本刑之刑。 
洗錢防制法第2條
本法所稱洗錢，指下列行為：
一、意圖掩飾或隱匿特定犯罪所得來源，或使他人逃避刑事追訴
    ，而移轉或變更特定犯罪所得。
二、掩飾或隱匿特定犯罪所得之本質、來源、去向、所在、所有
    權、處分權或其他權益者。
三、收受、持有或使用他人之特定犯罪所得。 
本院附表：
編號 犯罪事實 罪名及宣告刑 1 如起訴書關於鍾慧玲所載 林聖貿犯三人以上共同詐欺取財罪，處有期徒刑壹年貳月。 2 如起訴書關於鄭喻文所載 林聖貿犯三人以上共同詐欺取財罪，處有期徒刑壹年參月。 3 如起訴書關於黃沛芸所載 林聖貿犯三人以上共同詐欺取財罪，處有期徒刑壹年壹月。 
附件：
臺灣臺北地方檢察署檢察官起訴書
                                     111年度偵字第8395號
　　被　　　告　林聖貿　○　00歲（民國00年0月0日生）
　　　　　　　　　　　　住○○縣○○鎮○○巷00○0號
　　　　　　　　　　　　(○○○○○○○○○○○○○○)
　　　　　　　　　　　　國民身分證統一編號：Z000000000號
上列被告因詐欺等案件，業經偵查終結，認應提起公訴，茲將犯
罪事實及證據並所犯法條分敘如下：
　　　　犯罪事實
一、林聖貿自民國109年9月初某日起，加入由真實姓名年籍均不
    詳之「麥拉倫」、「法拉驢」、陳威余(另併案通緝)等3人
    以上所組成，以實施詐術為手段，具有持續性、牟利性及結
    構性之詐欺犯罪組織集團，擔任從事提領車手(涉犯組織犯
    罪防制條例部分，業經臺灣新北地方檢察署以110年度偵字
    第3281號等案件起訴)。其與該詐欺集團成年成員間，意圖
    為自己不法之所有，共同基於3人以上詐欺取財、違反洗錢
    防制法之犯意聯絡，先由真實姓名年籍不詳之詐騙集團成年
    成員，以如附表一所示之詐騙手法，向如附表一所示之人施
    用詐術，致如附表一所示之人陷於錯誤，依該詐欺集團成年
    成員指示，於如附表一所示之時間，將如附表一所示之款項
    匯入如附表一所示之金融帳戶內。林聖貿受「麥拉倫」、「
    法拉驢」指揮，於附表二所示之時間、地點，將附表二所示
    帳戶提款卡，插入自動付款設備即自動櫃員機並輸入密碼，
    而接續領取如附表二所示之詐騙款項後，並將款項交付予陳
    威余後，再由陳威余轉交上游，以此方式掩飾或隱匿犯罪所
    得來源及去向，並意圖使他人逃避刑事追訴，而移轉犯罪所
    得。嗣經警調閱監視器錄影畫面，循線查悉上情。
二、案經如附表一所示告訴人訴由嘉義縣警察局中埔分局報告偵
    辦。
　　　　證據並所犯法條
一、證據清單及待證事實：
編號 證據名稱 待證事實 1 被告林聖貿於偵查中之供述 坦承於附表二所示時、地，以附表二所示帳戶提款卡，提領附表二所示詐騙贓款後，交付陳威余之事實。 2 附表一所示證人即告訴人於警詢中之證述 證明附表一所示告訴人等遭該詐欺集團成員以如附表一所示手法詐騙後，依詐欺集團指示，於如附表一所示之時間，將如附表一所示之款項匯入如附表一所示之金融帳戶內等事實。 3 附表一所示告訴人等之受理詐騙帳戶通報警示簡便格式表、交易明細明細 證明附表一所示告訴人等遭該詐欺集團成員詐騙後，於如附表一所示之時間，將如附表一所示之款項匯入如附表一所示之金融帳戶內等事實。 4 165專線提供之警示帳戶於ATM提領紀錄、自動櫃員機監視器錄影畫面擷圖影像 證明被告有持如附表二所示金融帳戶提款卡，於如附表二所示之時間、地點，領取詐騙款項等事實。 5 如附表一所示金融帳戶之開戶基本資料、歷史交易明細 證明附表一所示告訴人等於如附表一所示之時間，匯款至如附表一所示之金融帳戶後，未幾旋遭被告持上開帳戶提款卡，於如附表二所示之時間、地點，領取詐騙款項等事實。 
二、按洗錢防制法洗錢罪之成立，僅須行為人在客觀上有掩飾或
    隱匿自己或他人因特定犯罪所得財產之本質、來源、去向、
    所在、所有權、處分權或其他權益，或移轉、變更特定犯罪
    所得之具體作為，主觀上具有掩飾或隱匿其財產或利益來源
    與犯罪之關聯性，使其來源形式上合法化，以逃避國家追訴
    、處罰之犯罪意思，足克相當，被告所為，係將犯罪所得以
    現金方式提領並轉交詐騙集團組織之其他成員，使上開金錢
    流向難以追查，隱匿上開犯罪所得之本質及去向，並使其來
    源形式上合法化，核與洗錢防制法第2條第1款、第2款所定
    之要件相符。是核被告所為，係犯刑法第339條之4第1項第2
    款之3人以上共同詐欺取財、違反洗錢防制法第2條第1款、
    第2款規定，而應依同法第14條第1項處罰之洗錢等罪嫌。又
    被告與該詐欺集團成年成員間，有犯意聯絡與行為分擔，請依
    刑法第28條之規定，論以共同正犯。而被告就同一告訴人遭
    詐欺款項多次提領行為，主觀上係基於單一參與詐欺集團組
    織之犯意，為詐欺集團成員持續提領款項，持續侵害之法益係
    屬同一，其各自獨立性極為薄弱，依一般社會健全觀念，實無
    從加以割裂評價，在刑法評價上，應視為數個舉動之接續施行
    ，合為包括之一行為予以評價，較為合理，應屬接續犯，請論
    以一罪。再按刑法上一行為而觸犯數罪名之想像競合犯，其存
    在之目的，在於避免對於同一不法要素過度評價，則自然意義
    之數行為，得否評價為法律概念之一行為，應就客觀構成要件行為
    之重合情形、主觀意思活動之內容、所侵害之法益與行為間之
    關聯性等要素，視個案情節依社會通念加以判斷。如具有行為
    局部之同一性，或其行為著手實行階段無從區隔者，得認與一
    行為觸犯數罪名之要件相侔，而依想像競合犯論擬。查被告及
    所屬詐欺集團成年成員係以3人以上共同詐欺、洗錢方式向告
    訴人等詐欺取財，其目的既為施用詐術致告訴人等陷於錯誤
    而交付財物，其上開行為間在自然意義上非完全一致，然仍
    有部分重疊，且犯罪目的單一，依一般社會通念，認應評價
    為一行為方符合刑罰公平原則，如予數罪併罰，反有過度處罰
    之疑，與人民法律感情亦未契合，是於牽連犯廢除後，適度擴張
    一行為概念，認此情形為一行為觸犯數罪名之想像競合犯，方屬
    適當，是應認被告及其所屬詐欺集團成員，係以一行為同時
    觸犯以3人以上共同、洗錢等罪，請依刑法第55條之規定，
    從一重論以3人以上共同詐欺取財罪嫌。又詐欺取財罪既係為
    保護個人之財產法益而設，則關於行為人詐欺犯罪之罪數計算
    ，原則上應依遭受詐騙之被害人人數定之，是本案被告於如
    附表二所示之時間、地點，領取如附表二所示之詐騙款項，
    而詐騙如附表一所示之告訴人等部分，犯意各別，行為互殊
    ，被害法益迥異，請均予以分論併罰。至被告之犯罪所得，倘
    於裁判前未能實際合法發還被害人，請依同法第38條之1第1
    項前段規定，宣告沒收，如於全部或一部不能沒收或不宜執行
    沒收時，請依同條第3項規定追徵其價額。
三、依刑事訴訟法第251條第1項提起公訴。
  　此　致
臺灣臺北地方法院
中　　華　　民　　國　  111　　年　　10 　　月　　3 　日
                        檢  察  官      郭   千   瑄
本件正本證明與原本無異
中　　華　　民　　國　  111 　 年　　10   　月　  21　日
                        書  記  官      馮   淑   棻
附錄本案所犯法條全文
中華民國刑法第339條之4
犯第339條詐欺罪而有下列情形之一者，處1年以上7年以下有期
徒刑，得併科1百萬元以下罰金：
一、冒用政府機關或公務員名義犯之。
二、三人以上共同犯之。
三、以廣播電視、電子通訊、網際網路或其他媒體等傳播工具，
對公眾散布而犯之。
前項之未遂犯罰之。
洗錢防制法第14條
有第二條各款所列洗錢行為者，處7年以下有期徒刑，併科新臺
幣5百萬元以下罰金。
前項之未遂犯罰之。
前二項情形，不得科以超過其特定犯罪所定最重本刑之刑。
附表一
編號 告訴人 詐騙手法 告訴人匯款時間 匯款金額(新臺幣) 轉入帳戶 1. 鍾慧玲 詐欺集團成員於109年11月20日18時39分許，撥打電話予鍾慧玲，佯稱網路購物分期付款設定錯誤，需操作提款機解除設定，致鍾慧玲陷於錯誤，因而依指示匯款 109年11月25日16時47分、11月26日凌晨0時1分許 20萬元、99,987元 王道銀行帳號000-0000000000000000號帳戶 2 鄭喻文 詐欺集團成員於109年11月22日17時許，撥打電話予鄭喻文，佯稱網路購物分期付款設定錯誤，需操作提款機解除設定，致鄭喻文陷於錯誤，因而依指示匯款 109年11月26日16時25分許 9萬9,999元 王道銀行帳號000-0000000000000000號帳戶    109年11月26日凌晨0時11分、16時19分、17時36分、17時47分、17時50分、17時57分、17時59分、18時13分 3萬元、4萬8,123元、2萬9,985元、3萬元、3萬元、3萬元、3萬元、3萬元 台新銀行帳號000-00000000000000號帳戶 3 黃沛芸 詐欺集團成員於109年11月25日16時53分許，撥打電話予黃沛芸，佯稱網路購物分期付款設定錯誤，需操作提款機解除設定，致黃沛芸陷於錯誤，因而依指示匯款 109年11月25日19時52分、55分、20時6分、11分 3萬元、3萬元、3萬、2萬9,985元 台新銀行帳號000-00000000000000號帳戶 

附表二
編號 提領帳戶 提款時間 提款地點 提款金額 1. 王道銀行帳號000-0000000000000000號帳戶 109年11月25日16時58分至17時6分許 臺北市○○區○○街00號永豐銀行峨嵋街無人銀行 9筆2萬元、1筆1萬9千元、1筆900元   109年11月26日凌晨0時17至20分許 臺北市○○區○○○路0段0號第一銀行新生分行 4筆2萬元、1筆1萬9千元   109年11月26日凌晨0時48分、49分、50分 臺北市○○區○○○路0段000號遠東商銀忠孝分行 5筆2萬元 2. 台新銀行帳號000-00000000000000號帳戶 109年11月26日凌晨0時2分許 臺北市○○區○○○路0段00號全家超商重慶店 12萬元   109年11月26日凌晨0時28分、29分許 臺北市○○區○○○路0段00號 7-11忠孝東門市 2萬元、1萬元